【裁判字號】    97,訴緝,6
【裁判日期】    970407
【裁判案由】    違反槍砲彈藥刀械管制條例
【裁判全文】
臺灣新竹地方法院刑事判決               97年度訴緝字第6號
公  訴  人  臺灣新竹地方法院檢察署檢察官
被      告  乙○○
指定辯護人  本院公設辯護人甲○○
上列被告因違反槍砲彈藥刀械管制條例案件，經檢察官提起公訴
（九十四年度偵字第一二八三號），本院判決如下：
    主  文
乙○○未經許可，寄藏可發射子彈具有殺傷力之改造手槍，處有
期徒刑壹年肆月，併科罰金新臺幣捌萬元，罰金如易服勞役，以
新臺幣壹仟元折算壹日。扣案之改造手槍壹枝（槍枝管制編號0
000000000號），沒收之。
    事  實
一、乙○○自民國九十三年十月間（起訴書誤載為九十四年一月
    間）起，借住在其友人彭俊傑（業經臺灣新竹地方法院檢察
    署檢察官為不起訴處分確定）位於新竹縣湖口鄉○○村○○
    路二三九巷三五號之住處。其明知具有殺傷力之槍枝，屬槍
    砲彈藥刀械管制條例管制之物品，未經主管機關許可，不得
    持有、寄藏，竟基於寄藏具殺傷力槍枝之犯意，於九十四年
    一月十五日，在上開借住處，收受由真實姓名年籍不詳綽號
    「小四」之成年男子委託代為保管的仿ＣＯＬＴ廠１９０８
    ＣＡＬＩＢＥＲ２５型半自動手槍製造之金屬玩具手槍，換
    裝土造金屬槍管改造而成，機械性能良好，可擊發適用之子
    彈，具有殺傷力之改造手槍一枝（槍枝管制編號00000
    00000號）。嗣因乙○○另犯妨害兵役案件遭通緝，經
    警於九十四年一月二十日（起訴書誤載為二十一日）晚上九
    時許，至上開住處查緝，乙○○誤以為係債權人前來要債，
    匆忙中自二樓後陽台跳樓逃逸，警察於取得彭俊傑之同意後
    入屋內搜索，而於二樓後陽台上扣得經拆解泡在油中保養之
    上開改造槍枝一枝，而循線查知上情。
二、案經新竹市警察局移請臺灣新竹地方法院檢察署檢察官偵查
    起訴。
    理  由
壹、關於證據能力之說明：
    按被告以外之人於審判外之言詞或書面陳述，除法律有規定
    者外，不得作為證據；又被告以外之人於審判外之陳述，雖
    不符合同法第一百五十九條之一至第一百五十九條之四之規
    定，但經當事人於審判程序同意作為證據，法院審酌該言詞
    陳述或書面陳述作成時之情況，認為適當者，亦得為證據。
    當事人、代理人或辯護人於法院調查證據時，知有第一百五
    十九條第一項不得為證據之情形，而未於言詞辯論終結前聲
    明異議者，視為有前項之同意，刑事訴訟法第一百五十九條
    第一項及第一百五十九條之五分別定有明文。查，證人彭俊
    傑於警詢、證人黃俊興於檢察官訊問時未為具結所為之陳述
    ，雖為被告以外之人於審判外之陳述，屬傳聞證據，然被告
    及辯護人於本院準備程序、審判程序中均表示同意作為證據
    方法而不予爭執，且迄至言詞辯論終結前亦未再聲明異議，
    另如后所列經本院採為證據之物證，被告及辯護人亦均未爭
    執證據能力，本院審酌上開證據資料製作時之情況，尚無違
    法不當及證明力明顯過低之瑕疵，亦認為以之作為證據應屬
    適當，故揆諸上揭規定，爰逕依刑事訴訟法第一百五十九條
    之五規定，均認有證據能力，先予敘明。
貳、認定犯罪事實所憑之證據及理由：
一、被告乙○○於警詢、偵訊及本院準備、審理程序訊問時，均
    坦承自九十四年一月間某日起迄至同年月二十日遭查獲為止
    ，均借住在友人彭俊傑之上開住處靠近後陽台之房間之事實
    ；另於九十四年一月二十一日接受檢察官訊問時，坦承上開
    改造槍枝「是一個綽號叫「小四」的朋友交給我，是在九十
    四年一月十五日左右在彭俊傑家交給我，他告訴我沒有殺傷
    力」，「（槍是否彭俊傑的？）是小四寄放在我這邊的，彭
    俊傑並不知道」（見九十四年度核退字第四十號偵查卷第四
    頁）等事實。
二、證人彭俊傑於警詢、檢察官訊問時及本院審理時具結證稱被
    告確實於上述期間，借住在上開處所二樓靠近後陽台之房間
    ，被告於警察前來查緝當晚自二樓後陽台跳樓逃逸，警察在
    後陽台之女兒牆上的碗內扣得上開浸泡於保養油中之改造槍
    枝，被告確實認識「小四」之人，亦曾見「小四」至上開住
    處找被告等語。
三、證人即警員劉政育於檢察官訊問時之證述，證明至證人彭俊
    傑住處查緝被告當時，是證人彭俊傑前來開門，並同意警員
    入內搜索，過程中，彭俊傑均相當配合，後來在二樓陽台女
    兒牆上扣得上開已拆解浸泡在油中之槍枝之事實。
四、本院勘驗被告與證人彭俊傑二人於九十四年一月二十一日下
    午二時四十五分許，接受檢察官偵訊時之錄影光碟及偵訊筆
    錄，佐證二人在檢察官偵訊之過程中並肩站著，二人並無交
    談，偵訊內容如上開核退偵查卷附之訊問筆錄內容所載，亦
    可證被告上開自白確實出於意思自由下所為之陳述。
五、扣案之上開改造槍枝一枝送內政部警政署刑事警察局鑑定結
    果認：送鑑改造手槍一枝（槍枝管制編號00000000
    00號），係由仿ＣＯＬＴ廠１９０８ＣＡＬＩＢＥＲ２５
    型半自動手槍製造之金屬玩具手槍，換裝土造金屬槍管改造
    改造而成，機械性能良好，可擊發適用之子彈，認具有殺傷
    力。有該局九十四年二月二十五日刑鑑字第○九四○○一七
    三八六號槍彈鑑定書一份、扣押物品清單一紙在卷可證，證
    明扣案之改造槍枝一枝確實具有殺傷力之事實。
六、起獲上開槍枝之現場平面圖一紙、新竹市警察局搜索扣押筆
    錄一紙、扣案之上開改造槍枝一枝及現場狀況相片三紙，資
    為佐證。
七、對於被告辯解本院之判斷：
（一）被告辯稱：上開改造槍枝是證人彭俊傑所有，之前在檢察
      官訊問時所為之自白並不實在云云，並聲請訊問證人黃俊
      興以證明被告所辯為真。
（二）不採之理由：
  １、證人黃俊興於本院審理時，對於上開槍枝之相關證述，先
      是證稱：伊不知道槍是如何來的，也不知道槍是誰的，伊
      知道的都是事後的事，警察查獲後，乙○○自己有承認拿
      槍出來玩，沒有收好，警察來臨檢，乙○○有跟伊說槍是
      跟朋友借來玩的；又證稱：「乙○○拿槍出來玩，沒有收
      好，被警察查獲」等語是伊與被告、彭俊傑三人在一起聊
      到（後改稱是彭俊傑說的，當時乙○○不在場）是彭俊傑
      說的，也有聽到是乙○○要扛起這件事等語；復證稱：乙
      ○○說槍是跟朋友借的，伊猜想槍不是彭俊傑的就是乙○
      ○跟別人借的，伊現在猜想槍應該是彭俊傑的，槍的事只
      有彭俊傑跟伊說，乙○○沒有跟伊說過等語（詳見本院九
      十五年度訴字第一一號卷第六六至六九頁）。由證人黃俊
      興上開證述可知，證人證述內容不僅反覆不一，且所述多
      為個人臆測之詞，顯不足採為對被告有利之認定。惟參之
      證人黃俊興於接受本院詰問前之九十四年四月十一日因涉
      犯贓物案件接受檢察官訊問關於贓物來源時，除供稱贓物
      係被告乙○○交付外，竟又供稱本案之槍枝是被告乙○○
      跟朋友借來玩，自己拆卸之後被警方抓到等語（見九十四
      年度偵字第一二八三號偵查卷第五二頁），證人既是因贓
      物案件遭警查獲，卻於訊問中提及被告乙○○持有槍枝之
      情節，顯見證人當時應該確實有聽被告陳述關於槍枝之事
      實，否則何以會在不相關之案件中主動提及？故本院認證
      人黃俊興在該次偵訊中所為之陳述，應較接近真實，而可
      以採信。
  ２、再者，被告並不否認其借宿證人彭俊傑上開住處時，所居
      住之房間是靠近後陽台之房間（即上開平面圖所示編號四
      ），故上開槍枝所放置點離被告所居住之房間最近；而證
      人劉政育亦證述搜索當時，係證人彭俊傑應門且過程均相
      當配合，衡情若上開槍枝為證人彭俊傑所有，則證人在由
      二樓步下一樓開門前，應有足夠之時間將上開槍枝藏匿或
      丟棄，顯然證人彭俊傑當時應該不知道後陽台放置有槍枝
      一事，由此亦可證槍枝應非證人所有。反觀被告於警詢、
      檢察官訊問時皆供稱是因為以為有人來要債，才會跳樓逃
      逸等語（見九十四年度偵字第一二八三號偵查卷第十二頁
      背面、六八頁），可見被告當時並不知道是警察來查緝，
      正因被告當時之認知為如此，所以並未於跳樓逃逸同時，
      將上開槍枝帶走。由上述客觀情狀，足認被告之辯解，並
      不足採。
  ３、被告乙○○於本院審理間復辯稱係因為證人彭俊傑答應要
      幫忙繳納妨害兵役案件拘役三十日之罰金，被告才答應扛
      槍枝云云。查，持有槍枝之罪刑較之妨害兵役案件之罪刑
      為重，為被告所明知，被告上開辯解顯然不符常情。
      綜上所述，足見被告於偵查中之自白與事實相符，可以採
      信，本件事證明確，被告犯行堪以認定。
參、論罪科刑之理由：
一、按槍砲彈藥刀械管制條例業於九十四年一月二十六日修正公
    布，同年月二十八日施行。寄藏槍枝之行為係繼續犯，其寄
    藏之繼續，為行為之繼續，亦即一經寄藏槍彈，犯罪即告成
    立，但寄藏行為完結，需至行為終了時為止。而刑法第二條
    所稱之「行為後」係指犯罪最後行為終了之後而言。本件被
    告寄藏改造槍枝之行為，係於九十四年一月十五日起至九十
    四年一月二十日晚上九時許被警察查獲時止，則其寄藏繼續
    行為終了時，係在新法修正公布之前，依據修正前之槍砲彈
    藥刀械管制條例第十一條第四項之規定，法定刑為「一年以
    上七年以下有期徒刑，併科新臺幣七百萬元以下罰金」；嗣
    該條項於九十四年一月二十六日修正後已改列於槍砲彈藥刀
    械管制條例第八條第四項，法定刑並修正為「三年以上十年
    以下有期徒刑，併科新臺幣七百萬元以下罰金」，是以比較
    新舊法結果，以被告行為時之舊法之法定刑較輕，依刑法第
    二條第一項「從舊從輕原則」之規定，應適用有利於被告之
    舊法即上述修正前槍砲彈藥刀械管制條例第十一條第四項處
    罰。
二、按寄藏與持有，均係將物置於自己實力支配之下，僅寄藏必
    先有他人持有行為，而後始為之受寄代藏，故受寄人代為保
    管，其保管之本身，亦屬持有，不過此之持有係受寄之當然
    結果，槍砲彈藥刀械管制條例既就「持有」與「寄藏」為分
    別處罰之規定，則單純之「持有」，固不包括「寄藏」，惟
    「寄藏」之受人委託代為保管，其保管之本身所為之「持有
    」，既係「寄藏」之當然結果，法律上自宜僅就「寄藏」行
    為為包括之評價，不應另就「持有」予以論罪（最高法院七
    十四年臺上字三四○○號判例意旨參照）。
三、被告行為後，刑法於九十四年二月二日修正公布，並於九十
    五年七月一日施行。按行為後法律有變更者，適用行為時之
    法律，但行為後之法律有利於行為人者，適用最有利於行為
    人之法律，現行刑法第二條第一項定有明文。此規定乃與刑
    法第一條罪刑法定主義契合，而貫徹法律禁止溯及既往原則
    ，係規範行為後法律變更所生新舊法律比較適用之準據法，
    是刑法第二條本身雖經修正，但刑法第二條既屬適用法律之
    準據法，本身尚無比較新舊法之問題，應一律適用裁判時之
    現行刑法第二條規定以決定適用之刑罰法律。經查：修正前
    刑法第四十二條第二項前段規定：「易服勞役以一元以上三
    元以下折算一日」。又依據修正前罰金罰鍰提高標準條例第
    二條前段規定，就原定數額提高為一百倍折算一日，則本件
    被告行為時之易服勞役折算標準，應以銀元三百元折算一日
    ，即新臺幣九百元折算一日；惟修正公布施行之刑法第四十
    二條第三項前段規定：「易服勞役以新臺幣一千元、二千元
    或三千元折算一日」，經比較上述修正前後易服勞役折算標
    準，應以修正後規定較有利於被告。
四、核被告所為，係犯修正前之槍砲彈藥刀械管制條例第十一條
    第四項之未經許可寄藏其他可發射子彈具有殺傷力之改造手
    槍罪。
五、爰審酌被告之犯罪動機、目的、手段、智識程度及寄藏之改
    造手槍，具有殺傷力，寄藏之時間不久，所為對社會有潛在
    危險性，威脅社會秩序及人民之生命、身體安全，影響社會
    治安及未以寄藏之改造手槍犯罪暨其犯罪後否認犯行，並無
    悔意等一切情狀，量處如主文所示之刑，並諭知罰金易服勞
    役之折算標準，以資懲儆。
六、本案被告之犯罪時間雖在九十六年四月二十四日之前，惟被
    告前因經本院合法傳喚無正當理由未到庭，再經依法拘提未
    果，而於九十五年七月三十一日發佈通緝，嗣於九十七年二
    月二日始經警緝獲，依據中華民國九十六年罪犯減刑條例第
    五條之規定，被告既未於九十六年十二月三十一日以前自動
    歸案，主文所示宣告之刑，即不得依該條例第二條第一項第
    三款、第三條第一項第四款之規定減刑，附此敘明。
七、扣案之改造手槍一枝（槍枝管制編號0000000000
    號），為違禁物，應依刑法第三十八條第一項第一款之規定
    ，宣告沒收。
肆、適用法律：
一、刑事訴訟法第二百九十九條第一項前段。
二、修正前槍砲彈藥刀械管制條例第十一條第四項。
三、刑法第十一條前段、第二條第一項、第四十二條第三項、第
    三十八條第一項第一款。
本案經檢察官林奕到庭執行職務。
中    華    民    國    97    年    4     月    7     日
                  刑事第六庭  審判長法  官   遲中慧
                                    法  官   黃美盈
                                    法  官   魏瑞紅
以上正本證明與原本無異。
如不服本判決應於收受本判決後10日內向本院提出上訴書狀，上
訴書狀應敘述具體理由。上訴書狀未敘述上訴理由者，應於上訴
期間屆滿後20日內補提理由書狀於本院 (均須按他造當事人之人
數附繕本 )「切勿逕送上級法院」。
中    華    民    國    97    年    4     月    7     日
                                    書記官   吳月華
附錄本案論罪科刑法條全文：
修正前槍砲彈藥刀械管制條例第11條
未經許可，製造、販賣或運輸第4條第1項第1款所稱其他可發射
金屬或子彈具有殺傷力之各式槍砲者，處5年以上有期徒刑，併
科新臺幣一千萬元以下罰金。
未經許可，轉讓、出租或出借前項所列槍砲者，處3年以上10年
以下有期徒刑，併科新臺幣七百萬元以下罰金。
意圖供自己或他人犯罪之用，而犯前2項之罪者，處無期徒刑或
7年以上有期徒刑，併科新臺幣一千萬元以下罰金。
未經許可，持有、寄藏或意圖販賣而陳列第1項所列槍砲者，處
1年以上7年以下有期徒刑，併科新臺幣七百萬元以下罰金。
第1項至第3項之未遂犯罰之。


司法院資訊處製作；財團法人民間司法改革基金會備份。
